臺灣板橋地方法院刑事判決　　　　　　　93年度訴字第2003號
公　訴　人　臺灣板橋地方法院檢察署檢察官
被　　　告　甲○○
選任辯護人　蔡宏修律師
上列被告因毒品危害防制條例案件，經檢察官提起公訴（93年度
偵字第13415號），本院判決如下：
    主  文
甲○○持有第一級毒品，處有期徒刑貳年。扣案之海洛因捌包（
合計淨重參佰點捌伍公克，空包裝袋重拾肆點參參公克）沒收銷
燬之。
    事  實
一、甲○○明知第一級毒品海洛因係違禁物，一般人不得無故持
    有，竟於不詳時間，以不詳方式取得內有8 包海洛因（合計
    淨重300.85公克，空包裝袋重14.33 公克）之「一定要吃」
    餅乾紙盒後，即無故持有之，並於民國93年8 月19日凌晨1
    時許，攜帶上開餅乾紙盒，前往戊○○（由本院另行審結）
    位於桃園縣龜山鄉○○○路198 號2 樓住處。嗣於同日凌晨
    4 時許，甲○○手持上開餅乾紙盒偕同戊○○乘坐電梯下樓
    時，在上址地下室電梯走道間為警當場查獲，並在甲○○隨
    手棄置於地上之「一定要吃」餅乾紙盒內扣得海洛因8 包（
    合計淨重300.85公克，空包裝袋重14.33 公克）。
二、案經臺北縣政府警察局移送臺灣板橋地方法院檢察署檢察官
    偵查起訴。
    理  由
一、訊據被告甲○○承認93年8 月19日為警在上址查獲時，其確
    實將原本持有之「一定要吃」餅乾紙盒丟棄地上，惟矢口否
    認犯罪，辯稱：該餅乾紙盒是「大胖」於93年8 月15 日 下
    午5 時許，在中山高速公路林口交流道附近交予伊暫時保管
    ，「大胖」說過二天就會來拿，伊不知道餅乾紙盒裡裝的是
    海洛因云云。經查：
  (一)被告持有之「一定要吃」餅乾紙盒，內部裝有第一級毒品海
    洛因8 包，合計淨重300.85公克，空包裝袋重14.33 公克之
    事實，業據證人即查獲警員丁○○、乙○○、丙○○分別於
    本院94年4 月1 日、同年月21日審理時證述明確，並有法務
    部調查局93年10月7 日調科壹字第060008809 號鑑定通知書
    1 份（見偵查卷第93頁）在卷可憑。是被告持有海洛因之事
    實，堪予認定。
  (二)關於93年8 月19日查獲被告之經過，證人乙○○於本院94年
    4 月1 日審理時具結證稱：「電梯門打開後，白（指被告）
    走在前面，我站在他們左邊的第一個，我就抓住甲○○，這
    時就聽到有東西掉落的聲音，我就把甲○○交給丙○○，我
    去追戊○○。」、「... 當時電梯門一打開，我就叫他們不
    要動，白及黃（指戊○○）都有要跑的動作，我就趕快抓住
    甲○○，然後去追戊○○，在我去追戊○○的時候，就已經
    看到地上有個東西。」、「（當時是否有拿槍說不要動？）
    我槍還沒有拿出來，只有說是警察，不要動。至於其他同事
    是否有掏槍，我不清楚。甲○○看到我們有掉頭要走，我就
    把他壓制到牆邊。」等語明確，核與證人丙○○於本院94年
    4 月21日審理時具結證述：「（你們在電梯口逮捕被告時，
    有無人拿著槍叫他們不要動？）我們本來要對他們（指被告
    及戊○○）進行查訪，但他們二人從電梯口一出來，就神色
    慌張，有要跑的樣子，我們有說是警察，然後就先制伏甲○○，然後我在隔壁棟的頂樓，追到戊○○。我們是在已經制
    伏甲○○之後，才有人拿槍出來叫白不要動。」之情節相符
    ；被告於偵查中亦自承：當時餅乾紙盒是伊拿著，後來看到
    警察，才隨手把紙盒丟掉等語不諱，則如被告確實不知盒內
    所裝物品為何，焉有一見警察，在尚不知警察來意之情形下
    ，即轉身欲逃，又旋將手上紙盒隨意丟棄之理？此舉顯然異
    於常情，足認被告主觀上對於餅乾紙盒內所裝係海洛因乙節
    ，知之甚詳，其辯稱：不知盒內物品為何云云，顯係卸責之
    詞，並非可採。
  (三)被告雖辯稱：該「一定要吃」餅乾紙盒是真實姓名不詳、綽
    號「大胖」之人於93年8 月15日中午打電話給伊，雙方約好
    當日下午5 時許，在中山高速公路林口交流道附近見面，見
    面後「大胖」就交付上開餅乾紙盒，說只是託伊保管，過幾
    天就會取回，之後伊曾經撥打「大胖」使用之0000000000號
    行動電話試圖聯絡，都找不到「大胖」，才會帶餅乾紙盒去
    找戊○○，希望透過戊○○找到「大胖」云云。然查：被告
    使用之行動電話門號為0000000000號、戊○○使用之行動電
    話門號為0000000000號，「大胖」則使用0000000000號門號
    之事實，業據被告於警詢、偵查及本院審理時陳稱明確，核
    與同案被告戊○○於警詢、偵查中所稱之情節相符，並有行
    動電話2 支扣案可佐，固堪認定。惟本院於94年4 月1 日審
    理時，當庭勘驗扣案之被告所有0000000000號行動電話，結
    果為被告手機「通訊錄」內建有「大胖0000000000」之檔案
    紀錄，惟手機「通話紀錄」內並無「大胖」之未接來電或已
    接來電紀錄。本院再核對卷附之前述行動電話門號雙向通聯
    紀錄，結果為被告使用之0000000000號門號，自93年8 月15
    日起至同年月19日止，期間並無任何與「大胖」使用之0000
    000000號門號通話之紀錄，且0000000000號行動電話於上開
    期間，每日皆有多達30、40筆以上之通話紀錄，該門號於93
    年8 月15日發話或收話之基地臺位置，又均在高雄縣、市及
    屏東縣，未見有自臺北縣、市基地臺發號之情形，而戊○○
    使用之0000000000號行動電話，於93年8 月17日凌晨3 時27
    分許、同日下午6 時48分許，則分別有發話予「大胖」之00
    00000000號門號等紀錄，足認被告本身即有聯繫「大胖」之
    管道，並無透過戊○○之必要，且93年8 月15日當日「大胖
    」人在南部，不可能前往中山高速公路林口交流道附近與被
    告見面，而「大胖」使用之0000000000號行動電話，於93年
    8 月15日至8 月19日期間均處於開機狀態，絕無不能聯絡之
    情形，已甚為明確。被告卻辯稱：伊於93年8 月15日與「大
    胖」在中山高速公路林口交流道附近見面，因事後無法聯絡
    「大胖」取回該餅乾紙盒，才會帶著餅乾紙盒去找戊○○云
    云，顯非事實，洵屬虛構之詞而無足憑信。
  (四)綜上所述，本案事證明確，被告犯行堪予認定。
二、核被告所為，係犯毒品危害防制條例第11條第1 項之持有第
    一級毒品罪。被告持有之海洛因8 包，除去包裝袋後之淨重
    為300.85公克，已達行政院於93年1 月7 日以院臺法字第09
    30080551號令所公布之「轉讓持有毒品加重其刑之數量標準
    」第2 條第1 項第1 款所定「第一級毒品：淨重5 公克以上
    」之一定數量，應依毒品危害防制條例第11條第4 項規定加
    重其刑。公訴人認被告所犯係毒品危害防制條例第4 條第6
    項、第1 項之販賣第一級毒品未遂罪，雖屬不能證明（詳見
    後述不另為無罪諭知部分），惟按國家之刑罰權係對於每一
    個犯罪事實而存在，單一之犯罪事實，實體法上之刑罰權只
    有一個，在訴訟法上自亦無從分割，故刑事訴訟法第267 條
    規定：「檢察官就犯罪事實一部起訴者，其效力及於全部」
    ，而販賣毒品前均有持有毒品之行為，販賣行為與持有行為
    ，乃實質上一罪關係，販賣行為既經起訴，效力自然及於低
    度之持有行為，是本院自得就被告持有海洛因之犯行予以審
    判，且此係犯罪事實之一部減縮，不生變更起訴法條問題（
    最高法院92年度臺上字第1841號、90年度臺上字第252 號、
    87 年 度臺上字第4461號判決意旨參考）。爰審酌被告持有
    之海洛因高達300.85公克，數量實屬巨大，且虛構情節否認
    犯罪，不願坦白供出毒品來源及持有目的，增加刑事偵查機
    關查緝毒品交易之困難，犯後態度難認良好，惟被告於偵查
    中曾提供其他安非他命製造工廠位置予警方，使警方循線破
    案，此節業據公訴人於本院審理時陳稱明確，其對社會治安
    尚有貢獻等一切情狀，量處如主文所示之刑。扣案之海洛因
    8 包（淨重300.85公克，空包裝袋重14 .33 公 克），其中
    淨重300.85公克之海洛因，屬第一級毒品，應依毒品危害防
    制條例第18條第1 項前段規定沒收銷燬之；又本案海洛因係
    以8 個塑膠袋分別包裝（空包裝袋重14.3 3公克），有現場
    照片3 張在卷可稽，而法務部鑑驗毒品之標準作業流程，毒
    品秤重主要以傾倒方式，必要時輔以刮杓刮取，儘可能將原
    量登載為「淨重」，包裝物重量則登載為「空包裝重」，然
    依上述二種方式分離，原送驗包裝物內均仍會有微量毒品成
    分殘留，此為本院歷來辦理毒品案件職務上所知悉，並有法
    務部調查局94年4 月12日調科壹字第0940 0114740號函1紙
    附卷可憑，扣案海洛因之外包裝袋8 個，既均仍含有微量海
    洛因成分無法析離，爰併依上開規定宣告沒收銷燬之。至於
    扣案之「一定要吃」餅乾紙盒1 個，被告否認為其所有，本
    院復查無其他積極證據足以認定其歸屬，且非違禁物；另扣
    案之行動電話2 支、汽車鑰匙1 支，則與本案犯罪事實無關
    ，亦非違禁物，故均不併為沒收之宣告，附此敘明。
三、公訴意旨另以：被告與戊○○基於營利之犯意聯絡，於93年
    8 月19日凌晨4 時30分許，在桃園縣龜山鄉○○○路198 號
    ，共同持第一級毒品海洛因8 包（淨重300.85公克，起訴書
    誤載為毛重300.85公克）欲南下高雄販賣予綽號「大胖」之
    不詳姓名年籍男子，惟為警當場查獲而未遂，因認被告係犯
    毒品危害防制條例第4 條第6 項、第1 項之販賣第一級毒品
    未遂罪云云。按犯罪事實應依證據認定之，無證據不得認定
    其犯罪事實，刑事訴訟法第154 條第2 項定有明文；而犯罪
    事實之認定，應憑真實之證據，倘證據是否真實尚欠明確，
    自難以擬制推測之方法，為其判斷之基礎；且認定犯罪事實
    之證據係指足以認定被告確有犯罪行為之積極證據而言，該
    項證據自須適合於被告犯罪事實之認定，始得採為斷罪資料
    ，亦即須使通常一般之人均不致有所懷疑，而得確信其為真
    實之程度，始得據為有罪之認定，倘其證明尚未達此一程度
    ，而有合理之懷疑存在時，即不能遽為有罪之認定，最高法
    院著有53年臺上字第656 號、29年上字第3105號及76年臺上
    字第4986號判例可資參照。公訴人認被告涉犯販賣第一級毒
    品未遂罪嫌，無非以扣案之海洛因數量高達300.85公克，及
    卷附之0000000000號行動電話監聽譯文，為其論述之主要依
    據。然按販賣毒品之所謂販賣行為，係行為人基於營利之目
    的，而販入或賣出毒品而言，換言之，販賣毒品者，其主觀
    上須有營利之意圖，且客觀上有販賣之行為，始足當之（最
    高法院93年度臺上字第1651號判決參考）。被告持有海洛因
    ，乃一客觀事實，至於其主觀上係出於何等故意而持有，可
    能原因甚多，自不能以持有之數量頗鉅，即逕推論被告意在
    販售營利。再者，觀諸戊○○使用之0000000000號行動電話
    監聽譯文，戊○○與「大胖」間僅有：「同學：再不把美女
    帶下去，大家都要死在海底了，早已唱空城計很久了，連阿
    狗都難受的倒下去了，拜託你想辦法快來救救我們吧，感激
    你。」、「大胖，這邊還有女人約190 至195 左右，如何可
    以的話明天送下。」、「同學：能盡快在今晚嗎？阿狗在發
    燒了，他老婆要我過去看看他，我擔心阿狗會撐不到明天，
    希望你盡快，麻煩你了。」之通訊內容，戊○○亦僅於93年
    8 月19日凌晨零時14分許，撥打電話要求被告至其住處而已
    ，此等通訊內容固不無隱晦可疑之處，惟關於客觀上交易之
    對象為誰？對價多少？被告主觀上有無販賣之故意？有無營
    利之意圖？等重要爭點，均乏證明力，自亦非認定被告販賣
    海洛因之適合證據。此外復查無其他積極證據足認被告有販
    賣海洛因未遂之犯行，惟此販賣部分與前揭論罪科刑之持有
    海洛因犯行間，屬實質上一罪關係，爰不另為無罪之諭知，
    併予敘明。
據上論斷，應依刑事訴訟法第299 條第1 項前段，毒品危害防制
條例第11條第1 項、第4 項、第18條第1 項前段，判決如主文。
本案由檢察官鄭鑫宏提起公訴，經檢察官陳銘祥到庭執行職務。
中　　華　　民　　國　　94　　年　　5 　　月　　5 　　日
                  刑事第十二庭  審判長法  官  樊季康
                                      法  官  陳明珠
                                      法  官  劉元斐
上列正本證明與原本無異。
如不服本判決，應於判決送達後十日內向本院提出上訴書狀 (應
附繕本)， 上訴於臺灣高等法院。
                                      書記官  郭玉芬
中　　華　　民　　國　　94　　年　　5 　　月　　5 　　日
附錄本案論罪科刑所引法條：
毒品危害防制條例第11條：
持有第一級毒品者，處三年以下有期徒刑、拘役或新臺幣五萬元
以下罰金。
持有第二級毒品者，處二年以下有期徒刑、拘役或新臺幣三萬元
以下罰金。
持有專供製造或施用第一、二級毒品之器具者，處一年以下有期
徒刑、拘役或新臺幣1 萬元以下罰金。
持有毒品達一定數量者，加重其刑至二分之一，其標準由行政院
定之。
